臺灣高雄地方法院刑事裁定　　　　　　　　　　　　　九十一年度聲判字第六號
　　聲　請　人　丁○○
　　即 告訴 人
　　代　理　人　曾劍虹律師
　　被　　　告　丙○○
　　被　　　告　乙○○
　　被　　　告　甲○○
右列聲請人因告訴被告等業務過失致死案件，不服臺灣高等法院高雄分院檢察署檢察
長駁回再議之處分（九十一年度上聲議字第三三六號），聲請交付審判，本院裁定如
左：
    主  文
聲請駁回。
    理  由
一、聲請交付審判意旨如附件交付審判聲請狀所載。
二、按告訴人不服上級法院檢察署檢察長或檢察總長認為再議無理由而駁回之處分者
    ，得於接受處分書後十日內委請律師提出理由狀，向該管第一審法官聲請交付審
    判；法院認為交付審判之聲請不合法或無理由者，應駁回之，刑事訴訟法第二百
    五十八條之一及第二百五十八條之三第二項前段分別定有明文。又法院於審查交
    付審判之聲請有無理由時，除認為告訴人所指摘不利被告之事證未經檢察機關詳
    為調查或斟酌，或不起訴處分書所載理由違背經驗法則、論理法則或其他證據法
    則，否則，不宜率予交付審判（法院辦理刑事訴訟案件應行注意事項第一百一十
    八項參照）；至上開所謂告訴人所指摘不利被告之事證未經檢察機關詳為調查，
    係指告訴人所提出請求調查之證據，檢察官未予調查，且若經調查，即足以動搖
    原偵查檢察官事實之認定及處分之決定，倘調查結果，尚不足以動搖原事實之認
    定及處分之決定者，仍不能率予交付審判。
三、本件聲請人即告訴人丁○○以被告丙○○、乙○○、甲○○等業務過失致死罪嫌
    向臺灣高雄地方法院檢察署檢察官提出告訴，迭經該署檢察官先後以八十七年度
    偵字第七八九八號、八十八年度偵續字第五一號、九十年度偵續一字第三一號不
    起訴處分後，聲請人不服，聲請再議亦經臺灣高等法院高雄分院檢察署檢察長於
    九十一年七月二十六日，以九十一年度上聲議字第三三六號認再議之聲請為無理
    由而駁回再議在案，此有各該不起訴處分書及九十一年度上聲議字第三三六號處
    分書附卷可參。
四、經查，（一）死者黃忠信所駕駛之動力塑膠筏（即俗稱之竹筏）於八十六年九月
    二十日被告丙○○等人駕駛拖船，拖帶中鋼運通輪欲進入高雄港二港口內第一０
    一號碼頭前，即曾進入該港區，且於中鋼運通輪停靠第一０一號碼頭後，被發現
    已翻覆於該港區第九八、九九號碼頭附近等節，固經證人洪三寶、鍾昭代證述屬
    實，且為被告等所不否認，惟參酌上開證人洪三寶就死者竹筏翻覆前之所在位置
    於偵訊中或稱在第九十六號碼頭，或稱在第九十七、第九十八號中心（見偵續一
    卷第四十頁背面、八十七頁背面、第八十九頁訊問筆錄），後又改陳：「最後看
    到死者的位置在幾號碼頭，我不確定，但已看不清他的臉」「死者下網後，我就
    沒注意他的位置」等語在卷（見偵續一卷第八十九頁背面），證人就死者竹筏於
    翻覆前究在何處乙節之證述，前後不一；而證人廖明仁就鍾昭代與死者在何處交
    談所為之證陳：在中鋼運通輪入港前，我有開小船載鍾昭代從九十七號至一０一
    號碼頭，在開往途中，有看見靠近九十九號碼頭附近有竹筏上有站人，鍾昭代曾
    與他談話等語（見偵卷第三七頁背面、偵續一卷第六十二頁背面訊問錄筆），除
    與證人鍾昭代證稱：我在四點半左右在一０一號碼頭解纜，我解好返回，在九十
    七號碼頭附近，有遇到死者，他有問我尚有無大船進入，我告訴他有等語（見偵
    卷第三十七頁背面訊回筆錄），有關死者駕駛竹筏之位置不相同外，亦與證人洪
    三寶前開之證述互有出入，且死者之遺體係在第一０一號與第一０二號碼頭交界
    處之水底軟泥中被發現，並與上開三位證人所述竹筏之位置相去甚遠，則死者在
    他處翻覆，因海面下水流之作用，致其遺體及竹筏漂流至各該地點，亦不無可能
    ，是依此，若以在第九八、九九號碼頭附近發現死者已翻覆之竹筏，及證人洪三
    寶證稱拖帶中鋼運通輪所引起之波浪很強，可能會影響到被害人所駕駛之竹筏之
    推測之詞，而據以推定死者係在該處因被告等人拖帶中鋼運通輪經過而翻覆落水
    似嫌速斷。（二）是日中鋼運通輪由被告等人拖帶進第二港區停泊作業時，並無
    人看到或報告航道上有竹筏翻覆情事，除據被告丙○○、乙○○、甲○○供陳明
    確外，並經證人即領港人黃群峰、副領港人畢松濤及中鋼公司公關組職員林王才
    、葉竹修等人證述屬實（見偵卷第三十五頁、第三十七頁背面、偵續卷第八十頁
    背面），且互核一致。又雖於中鋼運通輪快靠岸完成時，被告丙○○於第九十八
    號碼頭發現有不明漂流物，事後並經證實該漂流物即死者之竹筏，然在中鋼通輪
    靠碼頭作業前，附近並無竹筏在作業，且死者所駕之竹筏早已翻覆如一團黑色漂
    流物浮於九十八號碼頭附近水面乙情，業據證人陳克儉於警偵訊中證述在至第一
    ０一號碼頭準備要替中鋼運通輪帶纜前均未看到附近有竹筏在港內作業，及到達
    第一０一號碼頭等船時，由另一帶纜工人發現在第九十八號碼頭前方有一轉黑色
    東西浮在水面等語明確（見警訊筆錄、偵續卷第七十九頁背面訊問筆錄），並經
    證人即高雄港領港人吳義和於偵查中證陳：我是高雄港領港，我從無線電得知，
    應該是帶纜船的人員說有一竹筏很早就翻覆了，沒有關係等語屬實，準此，於死
    者之竹筏於何時及何原因翻覆，既無人目睹，且死者之竹筏究於何處翻覆，亦無
    從確認，已如前述，則聲請人指訴因被告丙○○等人駕駛拖船拖帶中鋼運通輪進
    港區第一０一號碼頭靠岸作業，造成被害人之竹筏翻覆因而致死等語，即非有據
    ，而難為不利被告之認定。況拖船拖帶中鋼運通輪港靠碼頭時，拖船動力激起之
    水波波動僅長約一百公尺左右，一百公尺外之水波並無波動現象；而第九十八、
    九十九號碼頭離拖船約二、三百公尺左右，中鋼運通輪係由主領港、副領港全程
    監控等情，亦據原署檢察官於八十九年三月二十三日，選擇與本案相同之中鋼運
    砂船進港摸式，偕同被告與聲請人等人乘坐拖帶船前往現場勘驗屬實，有該勘驗
    筆錄在卷可稽，並經證廖明仁證述中鋼運通輪入港路線應不會影響竹筏，及於船
    入港時若有影響航線者都會趕走他們等語在卷（見偵續一卷第七十四頁背面訊問
    筆錄），是縱認死者之竹筏駕駛在第九十八、第九十九號碼頭，於中鋼運通輪入
    港停靠第一０一號碼頭時，死者之竹筏亦不至受水波之影響而翻覆甚明。至原署
    檢察官雖未依聲請人所請傳訊證人陳景得，以證明陳景得於案發當日曾與死者於
    第九十七號碼頭間之海域碰面，可證明案發當時是否有竹筏在港區內作業，然死
    者之竹筏究於何時、在何處翻覆，並無人目睹，且證人陳克儉亦證陳其在到達第
    一０一號碼頭等待中鋼運通輪進港時，並未看見附近有何竹筏在作業，而無法證
    明係被告等人拖船所造成等情，已如前所述，是證人陳景得縱於案發當日曾與死
    者於第九十七號碼頭間之海域碰面，亦不能證明於被告等人拖帶中鋼運通輪靠近
    第一０一號碼頭時，死者仍在航道影響範圍內作業，並逕而推論死者之竹筏翻覆
    係因被告等之拖船所致，是原署檢察官以無傳訊之必要而未予傳喚，難謂有何偵
    查不完備之處，從而亦難憑聲請人於聲請狀內之片面指訴、懷疑、臆測或擬制之
    詞，即足以動搖原偵查檢察官關於事實之認定及處分之決定。
五、再按交付審判制度設立之立法意旨，係對於檢察官不起訴或緩起訴裁量權制衡之
    一種外部監督機制，故法院證據調查之範圍，應僅限於原告訴範圍及原偵查中曾
    顯現之證據，不得就告訴人逾原告訴範圍之部分及新提出之證據為調查，亦不可
    蒐集原偵查卷外之證據，否則將與刑事訴訟法第二百六十條再行起訴之規定相混
    淆，臺灣高等法院九十一年四月二十五日刑事庭庭長法律問題研究會議結論可資
    參照。原不起訴處分書及駁回再議聲請處分書既已就相關事證詳為調查說明，核
    與全偵查卷內現有之卷證資料，並無不合，且卷內復查無其他積極證據可資證明
    被告等有何業務過失致死之犯行，臺灣高雄地方法院檢察署檢察官及臺灣高等法
    院高雄分院檢察署檢察長分別予以不起訴處分及駁回再議之聲請，洵無不當，亦
    無違背經驗法則、論理法則或其他證據法則。聲請交付審判意旨猶執陳詞，指摘
    原不起訴及駁回再議聲請理由不當，並未提出原偵查卷內所有之確切證據供本院
    調查參酌，而足以推翻原不起訴處分書及駁回再議之理由，揆諸首揭說明，本件
    交付審判之聲請為無理由，依法應予駁回。
據上論結，依刑事訴訟法第二百五十八條之三第二項前段，裁定如主文。
中      華      民      國     九十一    年      十      月     十四    日
                                   臺灣高雄地方法院刑事第三庭
                                       審判長法  官  趙家光
                                             法  官  孫啟強
                                             法  官  柯彩燕
右正本證明與原本無異。
不得抗告。
                                書記官    楊真芬
中    華    民    國      九十一      年      十      月      十四      日
